最高法院刑事判決　　　　　　　　　　　　　　　九十一年度台上字第六八一一號
　　上　訴　人　乙○○
　　　　　　　　甲○○
右上訴人等因強盜等罪案件，不服台灣高等法院中華民國九十一年九月十日第二審判
決（九十一年度上訴字第一四五五號，起訴案號：台灣桃園地方法院檢察署九十年度
偵字第一九三五二號），提起上訴，本院判決如左：
    主  文
上訴駁回。
    理  由
一強盜部分
按刑事訴訟法第三百七十七條規定，上訴於第三審法院，非以判決違背法令為理由，
不得為之。是提起第三審上訴，應以原判決違背法令為理由，係屬法定要件。如果上
訴理由狀並未依據卷內訴訟資料，具體指摘原判決不適用何種法則或如何適用不當，
或所指摘原判決違法情事，顯與法律規定得為第三審上訴理由之違法情形，不相適合
時，均應認其上訴為違背法律上之程式，予以駁回。本件上訴人乙○○上訴意旨略稱
：本案被害人陳慶松部分，上訴人與甲○○之間並無犯意之合致，上訴人係因與陳慶
松口角互毆，當時借來之機車置物箱內適有扣案之菜刀，才取出威嚇陳慶松，豈料甲
○○乘機強取陳慶松之財物，為上訴人始料所不及，上訴人之犯意為傷害，與甲○○
並無強取財物之犯意聯絡，且甲○○除警訊外，自原審起即已明確供稱強盜陳慶松之
行為，係其見有機可乘，基於獨自犯意所為，與上訴人無關，原判決引用甲○○警訊
不實之供述，認定上訴人係出於共同犯意，於法有違云云。上訴人甲○○上訴意旨略
稱：(一)上訴人於原審曾具狀聲請調查證據，原審未裁定駁回，又未於判決內說明不予
調查之理由，其判決當然違背法令。(二)證人陳慶松於警訊、偵查、第一審及原審之證
詞反覆不一。又上訴人在警訊之自白係遭警刑求，其後借提時並語帶恐嚇若不承認，
將加諸若干未破之案件等語，此種不法方法取得之自白，應屬無效，不得做為判決之
基礎，原判決採證有違證據法則等語。
惟查原判決依憑乙○○、甲○○不利於己之部分自白，被害人陳慶松、蓋洪德不利於
上訴人等之指訴，證人劉有成、鍾發鎮之證言，贓物領據二紙、扣案之菜刀一把、第
一審勘驗扣案菜刀之勘驗筆錄、原審法院被告全國前案紀錄表等證據資料，資以認定
上訴人等有原判決事實欄一所記載之共同連續強盜之犯罪事實（原判決事實欄一最後
一行「（乙○○此部分之行為不另為不受理之判決，詳如理由陸）」部分，依該記載
之內容觀察，應係誤植），因而撤銷第一審不當之判決，適用裁判時最有利於上訴人
等之法律即刑法第三百二十八條第一項、第三百三十條第一項等規定，改判論處上訴
人等共同連續意圖為自己不法之所有，帶兇器，以強暴至使不能抗拒，而取他人之
物各罪刑（乙○○為累犯，處有期徒刑柒年陸月；甲○○處有期徒刑柒年參月），已
詳述其所依憑之證據及理由。對上訴人等均矢口否認有本件強盜犯行，乙○○辯稱：
陳慶松下完棋要回家，我請他把位置讓給我，但他卻讓給別人，我很不高興就找他理
論，結果兩人發生爭執，進而打架。我們打完架之後甲○○就叫我走，但陳慶松追過
來，我看到機車前方置物籃裡有一把菜刀，就拿起來嚇他一下，然後又放回去。又如
果我有壓住蓋洪德，他們（指證人劉有成兄弟）進來一定會先制止我，怎麼會去追甲
○○而讓我坐計程車從容離開，而且蓋洪德本身已經行動不便，我根本不需要再去壓
住他。甲○○當時有去拿錢，但拿多少伊不知道云云。甲○○辯稱：陳慶松和乙○○
在打架時，錢從口袋露出來，我就趁機過去把錢拿走。又因見蓋洪德坐在床上，才臨
時起意去拿錢，有撞到乙○○，但不知乙○○有無撞到蓋洪德，我打開抽屜拿到錢就
跑走了各等語。認均係事後避重就輕卸責之詞，委無足取，分別在判決內詳予指駁並
說明其理由。對於公訴意旨另以乙○○與甲○○二人基於意圖為自己不法之所有之概
括犯意，於民國九十年十一月十四日下午二時許，共同至桃園縣龍潭鄉○○路十七號
張黃玉足所開設之「祥昌商店」內，佯稱購物，因見店內僅有張黃玉足一人且年老可
欺，乃由乙○○藉前在該商店內遺失存款簿之故，將張黃玉足支開至該商店近門口處
，並與張黃玉足發生口角，隨即用手拉扯張黃玉足之頭髮並掐其脖子，進而將之壓制
在地，至使張黃玉足不能抗拒，而由在旁之甲○○強取在收銀機內張黃玉足所有之現
金約四千元，得手後二人即迅速逃逸，並將上開所得款項共同花用殆盡，因認被告二
人此部分之行為亦涉犯強盜罪行云云部分，經調查證據之結果，認上訴人等此部分行
為，與強盜罪之構成要件不該當，僅另成立竊盜罪（原判決另論甲○○共同竊盜罪，
處有期徒刑參月），起訴法條應予變更，而乙○○此部分所犯竊盜罪，因與乙○○另
案繫屬在先之台灣桃園地方法院檢察署九十年度偵字第二○七九七號案件，有連續犯
之裁判上一罪關係，不另為不受理之諭知，亦在判決內加以說明。原判決所為論述，
核與卷證資料相符，從形式上觀察，並無違背法令之情形。按認事採證、證據取捨及
證據證明力之判斷，俱屬事實審法院之職權，苟無違背證據法則，自不能指為違法。
乙○○上訴意旨所指各節，原判決已審酌屬認事採證之範疇，已在判決內詳述其依憑
之證據及證據取捨之理由，並無違背證據法則之情形。另甲○○對原審就其請求調查
之證據未加調查，究竟與原判決認定事實及適用法條之基礎有何關連，並未依據卷內
訴訟資料具體指摘，僅泛稱原審未就其聲請調查證據未裁定駁回，且未於判決內說明
不予調查之理由，揆之首開說明自非適法之第三審上訴理由。又其主張證人陳慶松之
前後證言反覆不一、原判決採證違法部分，並未依據卷內訴訟資料具體指摘；至其所
謂警訊之自白遭警刑求部分，查原判決論處上訴人等之犯行，並非單憑上訴人等在警
訊之自白，且上訴人等在事實審法院調查證據時，就警訊、偵查中之供述是否實在，
均已承認為真實或表示無意見，有事實審法院之審判筆錄為證，並非全然未加調查，
甲○○上訴意旨並未具體說明其如何遭警刑求，因本院本無調查證據之職責，且客觀
上又無事證，有合理之懷疑其警訊係遭刑求，其泛稱原審未加調查指原判決為違法，
核亦非適法之第三審上訴理由。應認甲○○關於強盜部分及乙○○之上訴，為違背法
律上之程式，予以駁回。
二竊盜部分
按刑事訴訟法第三百七十六條所列各罪之案件，經第二審判決者，不得上訴於第三審
法院，法有明文。本件上訴人甲○○另因竊盜案件，經原審依刑法第三百二十條第一
項之竊盜罪論處罪刑，查該部分屬刑事訴訟法第三百七十六條第二款之案件，依首開
說明，既經第二審判決，自不得上訴於第三審法院，上訴人甲○○竟對上開部分一併
提起上訴，顯為法所不許，此部分上訴為不合法，應予駁回。又本件上訴人乙○○對
重罪之強盜部分所提起之第三審上訴，既屬不合法而應從程序上予以駁回，則不得上
訴第三審之輕罪即裁判上一罪竊盜部分不另為不受理之諭知部分，亦無法併予實體上
審判，自應從程序上予以駁回。併此敘明。
據上論結，應依刑事訴訟法第三百九十五條前段，判決如主文。
中      華      民      國    九十一    年     十一     月    二十八    日
                              最高法院刑事第八庭
                                  審判長法官  莊  登  照
                                        法官  洪  明  輝
                                        法官  黃  一  鑫
                                        法官  魏  新  和
                                        法官  林  秀  夫
      右正本證明與原本無異
                                              書  記  官
中      華      民      國    九十一    年     十二     月      四      日
